最高法院刑事判決　　　　　　　　　　　　　　　八十七年度台上字第三八八四號
　　上　 訴　 人　台灣高等法院檢察署檢察官
　　上訴人即被告　甲○○　男
　　　　　　　　　乙○○　男
右上訴人等因被告等盜匪案件，不服台灣高等法院中華民國八十七年八月三十一日第
二審更審判決（八十七年度上重更(二)字第五○號，起訴案號：台灣台北地方法院檢察
署八十五年度偵字第二八三○五號），提起上訴，本院判決如左：
    主  文
原判決撤銷，發回台灣高等法院。
乙○○上訴駁回。
    理  由
一關於發回部分：
本件原判決將第一審關於上訴人即被告甲○○、乙○○意圖勒贖而擄人部分不當之判
決撤銷，改判仍論處被告等共同意圖勒贖而擄人罪刑，固非無見。
惟查：(一)、原判決事實認定台北市政府警察局中正第一分局警員據報後，研判歹徒與
劉石純通話之電話發話可能地點，向電信單位調取各該地點之公共電話通聯紀錄，先
確定有幾處公共電話確有發話給劉石純，再過濾該數處公共電話發話紀錄中有一支0
00000000號裝機在宜蘭縣羅東鎮○○○路一八七巷五號屬陳明隆之電話，以
及乙○○之000000000號呼叫器號碼曾重複出現，懷疑該電話及呼叫器使用
者涉有嫌疑，乃向台灣宜蘭地方法院檢察署檢察官聲請搜索票二張，兵分二路，一組
人員於民國八十五年十二月十七日凌晨零時三十分許，至宜蘭縣羅東鎮○○○路一八
七巷五號三樓處搜索，甲○○即賃居於該址，見警來到自認事情已爆發，乃向偵查員
陳雲峰自首犯罪，並寫下自白書等情。但理由謂警方係於八十五年十二月十六日晚
十時十分許，至甲○○向陳明隆租住處找陳明隆，甲○○於了解警方來意後，即自動
向警方自承犯罪，本案始得真相大白。並指陳雲峰於原審更審前所供及其報告書所載
：其認被告甲○○為嫌疑犯，於八十五年十二月十七日凌晨三十分持搜索票入內搜索
云云，顯與事實不符，觀之被告甲○○自白書之書寫日期為同年月十六日自明等語，
則事實與理由顯有矛盾之違背法令。且依卷附之資料，警方係於八十五年十二月十七
日零時三十分至宜蘭縣羅東鎮○○○路一八七巷五號三樓實施搜索時始發覺甲○○，
並於同日三時對甲○○制作第一次偵訊筆錄，則甲○○何以會在被發覺前之同年月十
六日書寫自白書（見八十五年度偵字第二八三○五號卷第七頁、第十五頁、第十九頁
）﹖不無疑問，原審對此未予究明，即認警員陳雲峰之供述及所寫報告書與事實不符
，尚嫌速斷，自屬可議。(二)、原判決事實認定警方另一組人馬於八十五年十二月十七
日晨一時三十分許，至宜蘭縣羅東鎮蘭林新村乙○○住處搜索，乙○○不在家，僅其
母袁張慧馨在家而無所獲。再警方另一組人馬查出乙○○有一位女友劉映彤，乃尋得
劉映彤帶路，於八十五年十二月十六日二十二時三十分許至台北市○○路○段一六七
巷七號三樓臨檢，查獲乙○○在該址聚賭抽頭（賭博部分已判決確定），乙○○見警
員來到，亦自認事發，乃自首犯罪，並寫下自白書，因而破獲本案等情。但依卷存之
資料，乙○○於八十五年十二月十七日一時之警訊中並未自首其涉及擄人勒贖之案情
，於同日二時第二次警訊中始供承其另涉擄人勒贖案，所具之自白書亦係於同日二時
書寫（見同上偵查卷第二十～二十一頁、第二十七頁），是原判決上開認定之事實與
卷存資料不相符合，究竟實情如何，仍有調查說明之必要，原審未切實查明遽行判決
。亦有違誤。(三)、刑法第六十二條所謂發覺，非以有偵查犯罪權之機關或人員確知其
人犯罪無誤為必要，而於對其發生嫌疑時，即得謂為已發覺。依原判決理由所引述卷
附承辦員警陳雲峰報告書記載：(一)劉美珍被擄人勒贖案，經專案小組月餘追查比對案
發地點及勒贖地點電話通聯紀錄，查知000000000呼叫器及000－000
000電話使用者涉嫌重大，該呼叫器使用者，經查為乙○○，而000－0000
00號電話登記人為陳明隆，乃分別向宜蘭地檢署聲請搜索票，按址前往搜索。(二)、
專案小組成員於八十五年年十二月十七日凌晨持搜索票前往羅東鎮○○○路一八七巷
五號三樓搜索，入屋時甲○○在屋內睡覺，職表明身分出示搜索票後即問，五四八三
四二電話係何人使用﹖宮嫌表示由其使用，職即斷定其為嫌犯，乃囑其出示身分，其
即出示身分證，乃知其姓名為甲○○，旋即告知宮嫌自己做下的事，應該承擔，宮嫌
聞言做無辜狀，職再告知：我們都來了，如果沒有掌握相當的證據會從台北來嗎﹖宮
嫌聞言考慮之後，即表示承認犯案並當場寫自白書後再將其帶案等情。以上所載偵破
之過程，如果無訛，則警方於過濾電話發話紀錄中發現乙○○涉有嫌疑，因而向檢察
官聲請簽發對乙○○之搜索票，此時警方如無確切之根據對於乙○○發生合理之嫌疑
，何以會向檢察官聲請簽發搜索票自台北遠赴羅東鎮加以搜索﹖又依乙○○之女友即
證人劉映彤於原審供稱：「是警察到百貨公司找我叫我配合，回到我的住處開門，我
就是在那裡與乙○○同居的，我有配合回去開門，在屋裡除了乙○○以外，還有一些
朋友……警察在抓人時有跟我講要抓我男朋友」等語（見原審上更(一)卷第五十一頁正
反面），如警方事先對乙○○未發生嫌疑，何以會要求其女友配合開門抓人﹖凡此情
形，能否仍謂警方對乙○○之犯罪未發覺﹖不無研求之餘地。又警方雖向檢察官另外
聲請搜索票搜索陳明隆之住處，但此係依據電話登記名義之人而為，在聲請搜索票時
，固可認對被告甲○○尚未發生嫌疑，然執行搜索詢知甲○○係涉案電話之使用人時
、警方即斷定其為嫌犯，乃囑其出示身分，並知其姓名，則承辦員警此時即對其發生
嫌疑，尚非無確切之根據，且一再告知警方已掌握相當之證據，甲○○始承認其犯行
，依此情形能否認其已符合自首之要件，亦有研討之必要。原審未切實調查承辦員警
陳雲峰之報告書記載及到庭證述偵破本案之過程是否屬實，而徒以甲○○自白書所具
之書寫日期，及劉映彤供稱其到警局後才聽警方播放錄音帶等情，而率認被告等合乎
自首，予以減刑，仍嫌速斷，亦有可議。檢察官及被告甲○○上訴意旨指摘原判決不
當，非全無理由，應認仍有發回更審之原因。
二關於駁回部分：
查第三審上訴書狀，應述上訴之理由，其未述者，得於提起上訴後十日內補提理
由書於原審法院，已逾上述期間，而於第三審法院未判決前仍未提出上訴理由書狀者
，第三審法院應以判決駁回之，刑事訴訟法第三百八十二條第一項、第三百九十五條
後段規定甚明。本件上訴人乙○○因盜匪案件，不服原審判決，於民國八十七年九月
十八日提起上訴，並未述理由，迄今逾期已久，於本院未判決前仍未提出，依上開
規定其上訴自非合法，應予駁回。
據上論結，應依刑事訴訟法第三百九十七條、第四百零一條、第三百九十五條後段，
判決如主文。
中      華      民      國    八十七    年     十一     月     十九     日
                              最高法院刑事第二庭
                                  審判長法官  蔡  詩  文
                                        法官  莊  登  照
                                        法官  洪  明  輝
                                        法官  池  啟  明
                                        法官  張  清  埤
      右正本證明與原本無異
                                              書  記  官
中      華      民      國    八十七    年     十一     月    二十五    日
                                                                        Ｂ
